臺灣士林地方法院民事判決　　　　　　　　　　　　九十二年度簡上字第一五五號
　　上　訴　人　日宏精密工業有限公司
　　法定代理人　乙○○
　　訴訟代理人　張宜暉律師
　　複代理　人　簡旭成律師
　　被上訴　人　中興電工機械股份有限公司
　　法定代理人　甲○○
　　訴訟代理人　丙○○
　　　　　　　　丁○○
右當事人間請求給付貨款事件，上訴人對於中華民國九十一年十月九日本院內湖簡易
庭九十一年度湖簡字第三三七號第一審判決提起上訴，本院於中華民國九十三年四月
七日言詞辯論終結，判決如下：
    主  文
上訴駁回。
第二審訴訟費用由上訴人負擔。
    事  實
甲、上訴人方面：
  一、聲明：
    (一)原判決廢棄。
    (二)被上訴人第一審之訴駁回。
  二、陳述：除與原審判決書所載者相同茲予引用外，補稱：
    (一)原審判決雖認上訴人未履行承攬定作人修補瑕疵通知義務，惟上訴人已分別於
      九十年六月十二日、六月二十六日、六月二十八日、七月三日先後四次通知被
      上訴人修補其瑕疵，且於九十年八月七日，上訴人將系爭貨品送交中科院後，
      因遭中科院驗收部分成品不合格，上訴人亦要求被上訴人公司職員涂大千轉知
      被上訴人應修補瑕疵，並非未通知被上訴人修補瑕疵。
    (二)況依最高法院七十六年台上字第一九五四號判決之見解，因可歸責於承攬人之
      事由，至工作物發生瑕疵者，定作人即上訴人除得請求被上訴人修補瑕疵外，
      亦得逕行請求損害賠償，為此請求損害賠償時，無須踐行民法第四百九十三條
      第一項所定定期請求修補程序。
    (三)被上訴人雖一再辯稱系爭貨品經上訴人驗收合格，且縱有瑕疪亦係上訴人自行
      加工（定型處理、硬陽處理）所致。然上訴人否認有驗收之事實，被上訴人應
      就系爭貨品業經上訴人驗收合格負舉證責任。被上訴人於承攬本件工程之際，
      即知本件工程要評估硬陽處理、絲攻、鋁件熱漲冷縮等因素，被上訴人既同意
      承接本件工程，於施作過程，當盡注意義務。被上訴人在施作之過程中發生孔
      距不符規定之問題，係因被上訴人無法克服鋁件熱漲冷縮所致，與是否經定型
      處理無關。且系爭貨品在送硬陽處理之前，即有孔距不符規定之瑕疵存在，故
      該瑕疵亦與有無硬陽處理無涉。至於被上訴人雖否認絲攻為其施作範圍，惟依
      上訴人所提供之施工圖樣，已註明絲攻施作標準，且證人江國祥亦證稱：「是
      由日宏公司提供絲攻，由我們施作。」，證明絲攻當然屬被上訴人施工範圍，
      且瑕疪是因被上訴人施工不當造成。
    (四)系爭貨品瑕疵既係由被上訴人承做不當造成，則被上訴人應償還之必要費用計
      至中山科學研究院（下稱中科院）修補瑕疵之必要費用一萬三千三百元；
      因被上訴人施作絲攻不當，造成上訴人所有七個工作材料報廢，共七萬六千三
      百元；因被上訴人施工不當，造成系爭貨品在送往訴外人禾吉實業有限公司
      （下稱禾吉公司）硬陽處理前，即有十個工作材料因尺寸不合格而報廢，被上
      訴人應賠償一十萬九千元；因被上訴人無法達成上訴人所要求之規格，導致
      須將未加工之材料，先行送往訴外人中欣金屬工業股份有限公司（下稱中欣公
      司）作定型處理，因此導致上訴人洐生增加二萬九千三百七十八元之費用；
      由於可歸責於被上訴人之原因，致上訴人逾期交貨予中科院，遭中科院逾期罰
      款一萬二千九百六十元，另因被上訴人承作之尺寸規格不當，致上訴人遭中科
      院扣款五萬一千八百四十元，上開費用總計二十九萬二千七百七十八元，上訴
      人自得由應給付之承攬工程款中扣減。
  三、證據：除援用原審之立證方法外，另聲請訊問證人闕毅斌、林耀坵、黃龍輝、
      洪麗玉、黃清轉、鄭世光、白國書。
乙、被上訴人方面：
  一、聲明：駁回上訴。
  二、陳述：除與原審判決書所載者相同茲予引用外，補稱：
    (一)被上訴人承作完成後交給上訴人完成品一共一百九十個，再由上訴人轉交訴外
      人禾吉公司完成硬化處理，雖禾吉公司稱有十個尺吋不符之報廢品，惟尚有一
      百八十個合格之成品，而上訴人定作之數量為一百八十個，可見被上訴人已依
      約交付，並無不合格之問題。至於被上訴人交貨後經禾吉公司加工產生之尺寸
      不合問題，已非可歸責於被上訴人，蓋因系爭加工之鋁件性質特殊，易受熱漲
      冷縮及搬運過程、再加工等影響，故兩造於簽約時已於契約附註第二點言明：
      「所有工作加工完成後，於賣方廠內做最後驗收，出廠後概由買方負責。」，
      被上訴人依約交貨後，自不再負瑕疵擔保之責。
    (二)上訴人雖稱自九十年六月十二日起至七月三日止先後四次通知被上訴人修補瑕
      疵，惟經被上訴人修補後，上訴人乃於被上訴人交貨後之九十年七月十六日（
      二十七件）、七月十八日（十二件）、七月二十七日（六十一件）及八月一日
      （九十件）分次送交禾吉公司作硬化處理，故上訴人以驗收前之事由指摘被上
      訴人，實為不當。
    (三)依原契約圖面，被上訴人僅需以「Ｍ8螺紋護套絲攻」攻牙。因上訴人本身於
      後工程尚須於牙孔中加裝螺牙護套，因此要求被上訴人於攻牙完成後，「再以
      日宏之加大0.05mm之Ｍ8螺紋護套絲攻，以手循過」。上訴人所稱七件材料因
      絲攻不當報廢，係因上訴人提供之工具不當造成，當然由上訴人自行負責補給
      材料，兩造並於九十年六月二十八日之會議中決議該材料由上訴人補給被上訴
      人，上訴人自不得再請求此材料費用。
    (四)有關定型處理一事，原合約及圖面並未要求被上訴人應施作，實係上訴人於訂
      約後，方瞭解鋁件之熱漲冷縮所造成之尺寸差異較大，遂於九十年六月二十八
      日之會議中另行要求作定性處理，該工作既不在原合約工作範圍，又係上訴人
      自行要求製作，當時既未要求被上訴人負擔費用，事後又自行與定性處理廠商
      結算付款，自無事後要求被上訴人負擔之理。
    (五)至於禾吉公司所稱十件尺寸不合工作物一事，因禾吉所施作之陽極硬化處理，
      須經過酸（鹼）洗、鍍膜等工程，均對加工物之尺寸有所影響，是否可歸責於
      被上訴人，已非無疑，況兩造已約定所有加工件於出廠後概由買方負責，上訴
      人再向被上訴人主張該部分之損害，亦無理由。
    (六)被上訴人之交貨期限，完全依照兩造於九十年六月二十八日之會議紀錄，且提
      前完成，並未逾期交貨，至於上訴人交貨給中科院是否逾期而遭扣款，係上訴
      人與中科院之合約問題，與被上訴人無關。且中科院驗收發現產品不良，亦係
      上訴人與中科院之合約問題，與被上訴人無涉。
  三、證據：除援用原審之立證方法外，另聲請訊問證人涂大千、李毓哲、江國祥。
    理  由
一、被上訴人主張其於九十年五月二十九日承攬上訴人之「藥腔底座鋁件加工」，未
    稅總價為二十七萬元，業經其於同年六月十二、七月五日、七月十六日、七月十
    八日、七月二十七日分次交貨完畢，惟上訴人尚餘貨款一十四萬一千七百五十元
    未清償，爰依承攬之法律關係，訴請上訴人給付上開款項及自起訴狀繕本送達翌
    日起至清償日止，按年息百分之五計算之利息等語。
二、上訴人則以：上訴人係因與訴外人中科院簽訂「藥腔底座」之財物採購契約，履
    約期限為九十年七月三十一日，乃於簽約後，即迅向訴外人賀華企業有限公司採
    購相關材料送被上訴人承做有關「藥腔底座鋁件加工」尺寸方面之加工，而依兩
    造合約附註一：「賣方（即被上訴人）須先製作一合格之標準件，經雙方認可後
    ，始可量產」，惟被上訴人在承攬加工後所製作第一個「鋁件加工」品之螺紋襯
    套八Ｍ一、二五之孔距尺寸規格卻為「十五、九五」，與雙方承攬合約上所定規
    格為「十五」、公差正負零點二之要求差距甚大，然被上訴人卻未經上訴人認可
    後即私自量產，導致上訴人所送之工作材料中有七個報廢，又導致上訴人須將部
    分尚未完工之材料先送至訴外人中欣公司做定型處理後再送回被上訴人公司，待
    被上訴人完成後，再送往訴外人禾吉公司作硬化處理時，又發現有十個尺寸不合
    之報廢品，最後又遭中科院驗收部分成品不合格，雖經上訴人通知被上訴人定期
    修護，然被上訴人竟置之不理，致上訴人支出修補之必要費用一萬三千三百元、
    報廢工料、另行定型處理、遭中科院逾期罰款合計二十七萬九千四百七十八元，
    以上共計二十九萬二千七百七十八元元，則依民法第四百九十四條、第四百九十
    五條之規定，上訴人自得於應給付被上訴人之報酬金中扣減云云資為抗辯。
三、被上訴人主張其於九十年五月二十九日承攬上訴人之「藥腔底座鋁件加工」，未
    稅總價為二十七萬元，業經其於同年六月十二日、七月五日、七月十六日、七月
    十八日、七月二十七日交貨完畢，惟上訴人尚餘貨款一十四萬一千七百五十元未
    清償之事實，業據提出採購單、交貨單及存證信函等件為證，上訴人對被上訴人
    主張之上開事實雖不爭執，然辯稱因被上訴人給付之工作物有瑕疵，致上訴人受
    有二十九萬二千七百七十八元之損害，自得於應給付被上訴人之報酬金中予以扣
    減云云，是本院所應審究者為：被上訴人所承攬之工作是否確有瑕疵？及上訴人
    得否向被上訴人主張損害賠償請求權？
四、上訴人主張被上訴人所完成之加工品有瑕疵，主要係以依被上訴人所出具之九十
    年六月二十六日檢驗紀錄表上記載檢驗項目Ｃ8規格值十五，公差正負○．二項
    下，被上訴人之產品規格值為十五．九五，顯有不符；且上訴人經將被上訴人加
    工完成之製品送往訴外人禾吉公司作硬化處理時，發現有十個尺寸不合格之報廢
    品；另於業主中科院為尺碼檢驗之驗收時，其中有二個成品孔距為十四．五，一
    個成品孔距為十五．五，另要求實施百分之百檢驗有四十二個成品不合格，並提
    出被上訴人出具之檢驗記錄表一紙、禾吉公司之送貨單一張、中科院九十年九月
    六日系統製造中心檢驗記錄（詳原審卷第三十六頁、第三十九頁、第四十頁）為
    證。被上訴人則主張前開檢驗紀錄表所載十五．九五係筆誤造成，另兩造約定加
    工品經上訴人驗收出廠後，被上訴人不再負責，禾吉公司雖稱有十個尺寸不合之
    報廢品，惟被上訴人總共交貨一百九十個，扣除十個後，尚有一百八十個，已依
    約交貨，至於上訴人所稱中科院檢驗不合部分與被上訴人無關等語置辯。經查：
  (一)被上訴人辯稱上訴人所主張之九十年六月二十六日檢驗紀錄表上十五．九五之記
    載係十四．九五之誤，此經被上訴人提出由證人即被上訴人公司員工涂大千更正
    之檢驗紀錄表一紙（詳原審卷第四十八頁）為證，並經證人涂大千到場證述屬實
    （詳本院卷第一零九頁），參諸前揭檢驗紀錄表上最終判定欄中，並未因此勾選
    「不合格」，上訴人亦未因而拒收貨物，故認證人涂大千所證尚屬可採。
  (二)至於禾吉公司及中科院發現規格不符部分，被上訴人辯稱因鋁件材質特殊，易因
    熱漲冷縮及因搬運、再加工影響，故兩造約定該貨品經上訴人驗收出廠後，被上
    訴人即不負瑕疵擔保之責，此由被上訴人所提上訴人公司採購單附註2.記載「所
    有工件加工完成後，於賣方廠內做最後驗收，出廠後概由買方負責。」足以證明
    ，且與證人即被上訴人公司員工李毓哲所證：「（採購單）是日宏發給我們的。
    是接洽時他們有在其他地方找人試做但做的不好。加工的東西是鋁，很容易碰傷
    ，再加上這東西還有後續加工，需要經過許多化學物質處理，另有許多吊裝處理
    會造成損害，無法預估及監督。另外硬陽處理也會對材料尺寸的處理無法預估。
    交易過程無法處理，對業主也不熟，才會定這個條款。」（詳本院卷第一一一至
    一一二頁）相符。上訴人雖主張系爭加工品未經上訴人驗收云云。惟系爭加工品
    於被上訴人加工完工後，係由被上訴人委由貨運司機運送至訴外人禾吉公司等情
    ，已據證人李毓哲證述在卷（詳本院卷第一一二頁），且為上訴人所是認（詳本
    院卷第一二○頁）。兩造間既在採購單上特別約定加工品離開被上訴人廠內後，
    被上訴人概不負責，則上訴人於被上訴人通知交貨時，自應謹慎行事，豈有未經
    檢驗即收受之理？況且，系爭加工品經被上訴人交貨並由上訴人委託之貨運司機
    載送至訴外人禾吉公司後，雖發現有十個尺寸不合之報廢品，惟其餘一百八十個
    加工品經禾吉公司為硬陽處理後，均經過上訴人公司驗收等情，亦據證人即禾吉
    公司之負責人黃清轉到場結證屬實（詳本院卷第九十八、九十九頁），足證被上
    訴人已依約交付全部之加工品無訛。至於該加工品經禾吉公司為硬陽處理後，再
  (三)從而，依上訴人所提證據，尚難認被上訴人所承攬完成之工作物存有瑕疵並應負
    瑕疵擔保之責。
五、上訴人另主張因被上訴人加工之工作物有瑕疪，致受有損害二十九萬二千七百七
    十八元部分，雖據提出中欣公司送貨憑單及對帳單、禾吉公司送貨單、中科院檢
    驗報告書、自行修補費用表、中科院逾期罰款收據、中科院減價後支付之費用發
    票等（均影本）為證，並聲請訊問證人闕毅斌、林耀坵、黃龍輝、洪麗玉、黃清
    轉、鄭世光、白國書。經查：
  (一)有關上訴人至中科院支出修補瑕疵之費用一萬三千三百元、因逾時交貨遭中科院
    扣款一萬二千九百六十元及因交貨尺寸不合，遭扣款五萬一千八百四十元部分，
    及上訴人收受系爭加工品自行委由貨運司機將貨品載送至訴外人禾吉公司後，發
    現有十個尺寸不符之報廢品部分，因上訴人無法證明係可歸責於被上訴人之事由
    所致，且被上訴人已不負瑕疵擔保責任，已如前述，故上訴人自不得對被上訴人
    請求賠償該部分之損害。
  (二)另關於被上訴人以絲攻攻牙造成七個工件之表面龜裂報廢部分，兩造為此問題於
    九十年六月二十八日會議議決事項第三項已達成：「有七個工件因絲攻造成牙之
    表面龜裂，這七個工件判定報廢，此七塊材料由日宏負責補給中興，另有約二十
    四個工件Ｍ八牙最後之工牙因絲攻不良造成龜裂損傷由日宏確認不影響功能允收
    。」之決議，此有該決議影本在卷可憑（詳本院卷第三十四頁），且為上訴人所
    不爭執，依該決議之文義解釋，應認兩造合意該七個報廢之工件材料費用由上訴
    人自行吸收，被上訴人無須負責，是上訴人再以此主張損害，自無足取。
  (三)又上訴人主張因作定型化處理致產生額外費用部分，依兩造於前揭九十年六月二
    十八日會議決議五所載：「針對日宏公司要求作定性處理，所以後續一四五ＥＡ
    交期為下列所述：．．．」，亦有前揭會議紀錄影本可憑，是被上訴人辯稱將系
    爭工件送至訴外人中欣公司作定型處理係上訴人自己要求，因此所產生之費用被
    上訴人無庸負責，即屬可採。
  (四)從而，上訴人主張因可歸責於被上訴人之事由致上訴人受有損害二十九萬二千七
    百七十八元應由被上訴人賠償云云，尚無足取。
六、按「稱承攬者，謂當事人約定，一方為他方完成一定之工作，他方俟工作完成，
    給付報酬之契約。」、「給付無確定期限者，債務人於債權人得請求給付時，經
    其催告而未為給付，自受催告時起，負遲延責任。其經債權人起訴而送達訴狀，
    或依督促程序送達支付命令，或為其他相類之行為者，與催告有同一之效力。」
    、「遲延之債務，以支付金錢為標的者，債權人得請求依法定利率計算之遲延利
    息。」、「應付利息之債務，其利率未經約定，亦無法律可據者，週年利率為百
    分之五。」民法第四百九十條第一項、第二百二十九條第二項、第二日三十三條
    第一項前段、第二百零三條定有明文。被上訴人既已依約完成承攬之工作，且上
    訴人主張被上訴人應負責之瑕疵損害均不足採，已如前述，故被上訴人依承攬之
    法律關係，請求上訴人給付承攬報酬一十四萬一千七百五十元及自九十一年四月
    十八日（起訴狀繕本送達翌日）起至清償日止，按年息百分之五計算之利息，為
    有理由，應予准許。原審判命上訴人如數給付，於法並無不合。上訴意旨指摘原
    判決不當，求予廢棄改判，為無理由，應予駁回其上訴。
七、據上論結，本件上訴為無理由，依民事訴訟法第四百三十六條之一第三項、第四
    百四十九條第一項、第七十八條，判決如主文。
中　　　華　　　民　　　國　　九十三　　年　　　四　　　月　　二十一　　日
                                        臺灣士林地方法院民事第一庭
                                            審判長法官  黃小瑩
                                            法      官  陳雅玲
                                            法      官  許永煌
右為正本係照原本作成。
本判決不得上訴。
中　　　華　　　民　　　國　　九十三　　年　　　四　　　月　　二十六　　日
                                           法院書記官  馮衍燕
